【裁判字號】    94,交聲,476
【裁判日期】    950814
【裁判案由】    交管條例聲異
【裁判全文】
臺灣板橋地方法院交通事件裁定        94年度交聲字第476號
原處分機關  臺北市交通事件裁決所
異  議  人  甲○○
即受處分人
上列受處分人因違反道路交通管理處罰條例案件，對於臺北市交
通事件裁決所民國九十三年十二月廿三日所為之處分（原處分案
號：北市裁一字第裁二二－Ｃ00000000號），聲明異議
，本院裁定如下：
    主  文
原處分撤銷。
甲○○不罰。
    理  由
一、原處分意旨略以：異議人即受處分人甲○○於民國九十三年
    七月一日上午十一時四十五分許，駕駛車牌號碼ＧＮ－二六
    二三號自用小客車沿臺北縣三重市○○路往重陽橋方向行駛
    ，行經集賢路、五華街交岔路口時，經警舉發有「轉彎車不
    讓直行車先行」之違規行為，依道路交通管理處罰條例第四
    十八條第一項第六款之規定，處罰鍰新臺幣（以下同）一千
    八百元，並記違規點數一點云云。
二、異議意旨略以：伊於案發當時係由臺北縣蘆洲市○○路往重
    陽橋方向行駛，至三重市○○街口等待左轉綠燈，待左轉綠
    燈亮起，伊左轉過中線，忽然感覺車後被撞，下車查看才知
    被乙○○騎乘之機車撞擊，伊懷疑乙○○車速過快或煞車失
    靈，伊當時是左轉綠燈，乙○○應該是紅燈，伊並無違反道
    路交通安全規則，原處分裁決誠有不當等語。
三、按行為後法律或自治條例有變更者，適用行政機關最初裁處
    時之法律或自治條例；但裁處前之法律或自治條例有利於受
    處罰者，適用最有利於受處罰者之規定，行政罰法第五條定
    有明文。查本件違規行為發生後，道路交通管理處罰條例業
    於九十四年十二月二十八日修正公布，並於九十五年七月一
    日施行，惟本件違規行為發生時及原處分機關之最初裁決時
    ，均在該條例修正施行之前，揆諸上揭規定，應適用修正前
    之規定，無新舊法比較適用問題，合先敘明。次按汽車駕駛
    人轉彎時，轉彎車不讓直行車先行，或直行車尚未進入交岔
    路口，而轉彎車已達中心處開始轉彎，直行車不讓轉彎車先
    行者，處二百元以上六百元以下罰鍰；汽車駕駛人違反第四
    十八條之規定者，除依原條款處罰鍰外，並予記違規點數一
    點，修正前道路交通管理處罰條例第四十八條第一項第六款
    及第六十三條第一項第一款定有明文。又按法院受理交通事
    件，準用刑事訴訟法之規定，道路交通管理處罰條例第八十
    九條前段定有明文，是刑事訴訟法第一百五十四條第二項『
    犯罪事實應依證據證明之，無證據不得認定犯罪事實』之規
    定，及最高法院四十年台上第八六號判例『事實之認定，應
    憑證據，如未能發現相當證據，或證據不足以證明，自不能
    以推測或擬制之方法，以為裁判之基礎。』之意旨，於法院
    審理違反道路交通管理處罰條例案件時，自亦有其適用。
四、經查：原處分機關無非以本件交通事故當事人甲○○、乙○
    ○、李惠珍等人之談話紀錄表、分析研判表、現場圖、採證
    照片等資料，認異議人所駕駛車牌號碼ＧＮ－二六二三號自
    用小客車為轉彎車，乙○○所騎乘車牌號碼ＤＫ－五九八號
    機車為直行車，上開二車均行駛至未劃分幹、支線或同為幹
    線道或支線道之道路上，異議人竟未依修正前道路交通安全
    規則第一百零二條第一項第二款規定，讓直行之機車先行，
    而判定異議人有前述時、地之違規事實，惟依本件交通事故
    雙方當事人即異議人於警詢時供稱：「我駕駛自小客ＧＮ－
    二六二三號（由西向東行駛）集賢路往重陽橋方向，在集賢
    五華街口我左轉時（綠燈）被重機ＢＤＫ－五九八號追撞我
    車右後車尾保險桿處，騎士及乘客倒車受傷送醫，乘客（機
    車）沒戴安全帽。」等語，及關係人乙○○於警詢時供稱：
    「我騎乘重機ＢＤＫ－五九八號由東向西騎行五華街口紅燈
    停，等綠燈起步前行，突然有一部自小客車（ＧＮ－二六二
    三）左轉，我因剎車閃避不及撞自小客車右尾保險桿人車倒
    地。」等語，此有道路交通事故談話紀錄表影本二紙附卷可
    佐，可知本件交通事故雙方當事人所爭執者為究竟本件事故
    當時係異議人所行駛之道路交通號誌為左轉綠燈，亦或係關
    係人乙○○所行駛之道路交通號誌為直行綠燈，此攸關異議
    人是否有正當路權，然原處分機關對此卻均未置喙，反以雙
    方當事人駕駛行車之方向，以為裁決之依據，故原處分機關
    之裁罰已有可議。次者，本院依職權調取本院九十四年度交
    易字第二二五號案件全卷證暨所附臺灣板橋地方法院檢察署
    九十四年度偵字第一００六八號卷證核閱，證人謝林竣於該
    刑案本院審理時具結證稱：「（問：你是否目擊車禍發生經
    過？）有，我當天要去吃飯，與其他人一起搭載，我在等紅
    燈，我看到集賢路方向的綠燈已經很久了，而且雙向的車都
    走的差不多了，往蘆洲方向的車道都已經沒有車子，往重陽
    橋方向車道的車輛都停下，因為兩邊的左轉燈都亮了，有一
    台紅色車輛慢慢開過來，五華街比較小，距離路口約有五、
    六部大型巴士車輛長度的距離，該處有人在施工，就有工人
    在該處指揮交通，要開過的車開慢一點，紅色車輛從集賢路
    左轉五華街，一部機車從重陽橋方向過來，撞擊汽車的後方
    ，我停下來觀看並把撞擊的機車移到旁邊，以免妨礙交通。
    」、「（問：當時紅色車輛撞擊時的相關位置為何？）紅色
    車輛左轉時，機車直行，發生撞擊，撞擊的位置快要接近五
    華街的斑馬線。」、「（問：當時機車撞擊汽車的何位置？
    ）撞擊汽車的後車廂位置，靠近車尾部分，機車發生撞擊後
    ，有稍微滑行。」、「（問：當時集賢路的燈號為何？）我
    在等紅燈的時候，當時集賢路是綠燈，是綠燈可以左轉，至
    於紅色車輛是否停等紅燈我不清楚，我當時有看到紅色汽車
    行進的左轉綠燈燈號已經亮起，紅色汽車才左轉。」等語明
    確（見前揭本院審理卷第一四三頁、第一四四頁），核與異
    議人所辯稱：伊於案發當時係由臺北縣蘆洲市○○路往重陽
    橋方向行駛，至三重市○○街口等待左轉綠燈，待左轉綠燈
    亮起，伊左轉過中線，忽然感覺車後被撞，下車查看才知被
    乙○○騎乘之機車撞擊乙節，尚屬相符，且本件交通事故關
    係人乙○○於該刑案偵查中亦自承車禍發生時，異議人是左
    轉綠燈沒錯等語，此有本院上開刑事案件九十四年十二月二
    十日勘驗筆錄一份可資足憑（見前揭本院審理卷第八十九頁
    至第九十一頁），是異議人依左轉燈號指示轉彎進入五華街
    口，自有優先路權，應屬無疑。再者，觀諸卷附交通事故現
    場圖及現場車損照片，顯示車牌號碼ＧＮ－二六二三號自用
    小客車遭機車撞擊之地點已近五華街口之人行穿越道上，則
    該自用小客車應已跨越集賢路之中心線，又參以該自用小客
    車之車身側面並無任何碰撞擦痕，僅有其車右後保險桿斷裂
    ，而該機車卻車頭嚴重毀損等情，亦足見異議人所駕駛車牌
    號碼ＧＮ－二六二三號自用小客車已大致完成左轉之動作後
    ，始遭乙○○所騎乘機車由後撞擊之情甚明，基此，自難認
    異議人就本件肇事原因之發生，有何故意或過失可言。原處
    分機關未察及此，誤對異議人甲○○為上開處分，於法容有
    違誤，本件聲明異議為有理由，原處分自應予以撤銷，另諭
    知異議人不罰，以資審慎。
據上論斷，應依道路交通案件處理辦法第二十條，裁定如主文。
中    華    民    國    95    年    8     月    14    日
                  交通法庭  法  官  連 育 群
以上正本證明與原本無異。
如不服本裁定應於送達後五日內向本院提出抗告狀。
                            書記官  郭 宇 修
中    華    民    國    95    年    8     月    14    日


司法院資訊處製作；財團法人民間司法改革基金會備份。
